臺灣高等法院臺中分院刑事判決　 94年度重上更(二)字第144號
上　訴　人　臺灣臺中地方法院檢察署檢察官
上　訴　人
即　被　告　己○○
　　　　　　　　　　　10弄62號
　　　　　　戊○○
共　　　同
選任辯護人　張慶宗律師
上列上訴人等因被告等殺人未遂等案件，不服臺灣臺中地方法院
八十七年度訴字第四一四號中華民國八十七年八月四日第一審判
決（起訴案號：臺灣臺中地方法院檢察署八十六年度偵字第一一
七三七號），提起上訴，經判決後，由最高法院第二次發回更審
，本院更為判決如下：
　　主  文
原判決撤銷。
己○○、戊○○均無罪。
    理  由
一、公訴意旨略以：上訴人即被告己○○（以下稱被告己○○）
    於民國八十五年（起訴書誤載為八十六年）四月二十日晚上
    十時五十分許，與友人共八人前往台中市○○路○段二七三
    號，甲○○、乙○○分別擔任總經理、副總經理之「東方俱
    樂部」飲酒消費，上訴人即被告戊○○（以下稱被告戊○○
    ）隨後亦至「東方俱樂部」與己○○同桌共飲，嗣被告己○○等人竟在廂房內發生爭執，繼而由廂房互毆至大廳，甲○○、乙○○即上前勸止，被告己○○竟因此認甲○○、乙○○亦參與毆打，離去後，被告己○○因認花錢消費竟遭毆打
    ，遂夥同被告戊○○及「楊志文」（待查）、另不詳姓名者
    共同基於恫嚇甲○○、乙○○之犯意聯絡，於翌日凌晨零時
    四十分許，分持具殺傷力之口徑九ＭＭ制式手槍三枝及不詳
    長槍一枝，返回「東方俱樂部」大門前水溝處，雖見甲○○
    、乙○○與另泊車之服務生站立在大門前及服務生、客人在
    店內，仍基於不確定之殺人犯意聯絡，由被告己○○、戊○○等人即以九ＭＭ手槍朝「東方俱樂部」大門方向開槍四、
    五槍，擊中大門把手及Ｕ１包廂窗戶（毀損部分未據告訴權
    人提出告訴），幸甲○○、乙○○及店內人員及時閃避，始
    倖免於難，被告己○○、戊○○等人隨即持槍進入店內，被
    告己○○並在大廳揚言：「要讓東方關門」等語後，旋即駕
    車逃逸。經「東方俱樂部」（以下簡稱東方酒店）店內人員
    報案後，經警在現場起出已擊發之口徑九ＭＭ制式彈殼二顆
    及已變形之彈頭一顆。因認被告己○○、戊○○涉犯八十六
    年十一月二十四日修正公布前槍砲彈藥刀械管制條例第七條
    第四項無故持有制式手槍罪嫌、同條例第十一條第三項無故
    持有彈藥罪嫌、刑法第三百零五條恐嚇罪及同法第二百七十
    一條第二項、第一項之殺人未遂罪嫌云云。
二、按犯罪事實應依證據認定之，無證據不得認定犯罪事實；不
    能證明被告犯罪者，應諭知無罪之判決，刑事訴訟法第一百
    五十四條第二項及第三百零一條第一項分別定有明文。次按
    認定不利於被告之事實，須依積極證據，苟積極證據不足為
    不利於被告事實之認定時，即應為有利於被告之認定，更不
    必有何有利之證據；又事實之認定，應憑證據，如未能發現
    相當證據，或證據不足以證明，自不能以推測或擬制之方法
    ，以為裁判基礎；而刑事訴訟法上所謂認定犯罪事實之積極
    證據，係指適合於被告犯罪事實之認定之積極證據而言，雖
    不以直接證據為限，間接證據亦包括在內；然而無論直接或
    間接證據，其為訴訟上之證明，須於通常一般之人均不致有
    所懷疑，而得確信其為真實之程度者，始得據為有罪之認定
    ，倘其證明尚未達到此一程度，而有合理之懷疑存在時，致
    使無從形成有罪之確信，根據「罪證有疑，利於被告」之證
    據法則，即不得遽為不利被告之認定（最高法院三十年上字
    第八一六號、二九年上字第三一０五號、四十年台上字第八
    六號及七六年台上字第四七八六號判例意旨參照）。又告訴
    人之指訴，係以使被告受刑事訴追為目的，是以告訴人之指
    訴為證據方法，除其指訴須無瑕疵，且應有察與事實相符之
    佐證，始得資為判決之基礎，亦經最高法院著有五二年台上
    字第一三００號及六一年台上字第三０九九號判例可資參照
    。
三、次按九十二年二月六日增訂公布、同年九月一日施行之刑事
    訴訟法施行法第七條之三規定：「中華民國九十二年一月十
    四日修正通過之刑事訴訟法施行前，已繫屬於各級法院之案
    件，其以後之訴訟程序，應依修正刑事訴訟法終結之。但修
    正刑事訴訟法施行前已依法定程序進行之訴訟程序，其效力
    不受影響」。故修正刑事訴訟法施行前，已繫屬於各級法院
    之案件，於同法施行前已依法踐行之訴訟程序（包含相關證
    據法則之適用），基於法的安定性，其效力不受影響。從而
    ，修正前仍有效施行之刑事訴訟法本於職權主義之效能，凡
    得為證據之資料，均具有論理之證據能力，是以法律上對於
    證據之種類並未設有若何限制，被害人或證人於警詢之陳述
    均得採為證據資料，至其證明力如何，則由事實審法院自由
    判斷（參照最高法院九十四年度台上字第五０七六號判決、
    九十六年度台上字第二六０號判決意旨）。查本案係於八十
    七年一月二十六日起訴繫屬於原審法院，有原審法院送審收
    案戳記足憑（見原審卷第一頁），則本案相關證人甲○○等
    人在警詢或偵查中之證詞，均係於新修正刑事訴訟法施行前
    依舊訴訟法法定程序踐行之訴訟程序所製作，並經原審法院
    依修正前刑事訴訟規定踐行提示、告以要旨之調查程序，賦
    予被告辯明之機會，依上述法條規定說明，其效力不受新修
    正刑事訴訟法之影響，自有證據能力。另刑事訴訟法關於證
    人之訊問，採具結制度，其用意在擔保證言之真實性及憑信
    性，並提高證人之責任心及警戒心，使為誠實之陳述，是具
    結乃證言真實性之程序擔保；又刑事訴訟法第一八六條第一
    項前段所規定之具結，係指「依法」有具結義務之人，履行
    其具結之義務而言，並非所有未令其具結之證人所為之陳述
    即當然無證據能力，是證據能力之有無，不能單純以證人是
    否具結為斷；又九十二年一月十四日修正通過之刑事訴訟法
    施行前（九十二年九月一日施行），已繫屬於各級法院之案
    件，其後之訴訟程序，應依修正刑事訴訟法終結之，但修正
    刑事訴訟法施行前已依法定程序進行之訴訟程序，其效力不
    受影響，刑事訴訟法施行法第七條之三定有明文。本件告訴
    人乙○○、甲○○於偵查、法院歷次審理時，雖未具結，然
    告訴人於修正刑事訴訟法施行前，係本於告訴人之獨特地位
    而為陳述，依當時有效之刑事訴訟法並無應具結之規定。揆
    諸前開說明，告訴人乙○○、甲○○於刑事訴訟法修正前所
    為之陳述，並不因其未具結而無證據能力（最高法院九十六
    年度台上字第一０一一號判決參照）。
四、本件公訴人認被告二人涉嫌犯罪不外以：被告犯罪事實業
    據告訴人甲○○、乙○○指訴甚詳，並經證人吳幸品、李世
    英、許敏彥、許靜宜、董治群、羅明禮、陳國華、丁○○等
    人證述明確。現場起出之彈殼二顆、彈頭一顆，經送內政
    部警政署刑事警察局鑑定結果，送鑑彈殼二顆，均係口徑九
    ＭＭ已擊發之制式彈殼，並為同一槍枝所擊發，送鑑彈頭一
    顆，則係已擊發之制式銅包衣彈頭，有內政部警政署刑事警
    察局八十五年五月一日刑鑑字第二七一六○號鑑驗通知書在
    卷足佐，並有遭槍擊之大門把手、Ｕ１包廂窗戶及Ｕ１窗戶
    相片附卷可稽等為據。
五、訊據被告己○○、戊○○二人雖均坦承伊等二人確有於前開
    時間，與友人共約十餘人前往己○○亦為投資股東之「東方
    酒店」消費，嗣後亦確發生友人王燿焜因情緒失控，而摔杯
    子、大哥大、及踢廁所門，造成場面混亂，致己○○之友人
    被酒店人員毆打之情事，惟被告己○○、戊○○二人均堅決
    否認有上開犯行，辯稱：伊等二人雖在離去之時，有聽到槍
    聲，但何人開槍，伊等二人實屬不知，此人所為，亦與伊等
    二人無關，況且告訴人乙○○、甲○○所言先後不一，自不
    足採信，伊等二人均應無罪等語。
六、經查，告訴人及證人等人雖曾證述被告二人有持槍射擊之行
    為，惟渠等之證詞互不相符，茲分敘如下：
  (一)關於案發當天究竟由何人開槍射擊：
  (1)證人即告訴人乙○○於八十五年四月二十一日警詢中稱：「
    「（問：你是否知道何人開槍？）我知道己○○38.5.19日
    生身分證字號．．．住台中市南屯區．．．與綽號飛龍指揮
    教唆綽號阿本等三名小弟持槍並開槍射擊。共有三把短槍、
    一把長槍。（經當場指認所提供口卡無誤）」、「（問：你
    是否確定己○○等人涉及槍擊案？己○○等人使用何種交通
    工具？）我確定己○○、綽號飛龍、阿本等人涉及槍擊案。
    ．．．」等語（見八十六年度偵字第一一七三七號卷第九五
    頁背面），告訴人乙○○於八十五年四月二十一日警詢中指
    稱係由被告己○○與綽號飛龍之人指揮教唆綽號阿本等三名
    小弟開槍。又證人即告訴人乙○○於本院上訴審八十八年六
    月二日訊問時稱：「．．．，報案時我誤以為戊○○是叫『
    阿本』，開槍地點是自店旁水溝旁開始開槍，一路開到店裡
    來，我們聽到槍聲就躲起來。」等語（見本院八十七年度上
    訴字第二四二五號卷第八七頁）；證人即告訴人乙○○於本
    院更一審九十一年六月二十一日訊問時稱：「（問：你為何
    在警訊（說）是綽號飛龍教唆綽號阿本等三名小弟開槍的？
    ）因為飛龍也有去喝酒發生糾紛，我才懷疑他，我都不知道
    飛龍、阿本真實姓名。」等語（見本院九十一年重上更（一
    ）字第八二號卷第九一頁）。
  (2)證人即告訴人乙○○於八十五年四月二十二日警詢中稱：「
    （問：警方現提供之口卡片（戊○○54.9.2.．．．台中市
    南屯區．．．）是否於東方酒店槍擊案時在場？）有的（經
    我當場指認）。」、「（問：戊○○於該槍擊案之時擔任何
    種角色或有其不法之行動？）戊○○於八十五年四月二十日
    時許帶同一名女子進入東方酒店二十一號包廂內和己○○等
    人共同飲酒，且於離開之時亦一併搭乘己○○之座車NS-488
    8離開後至酒店前水溝旁內唆使他人開槍之人。」、「（問
    ：戊○○如何唆使他人開槍、戊○○是否亦有開槍？）戊○○及己○○等人欲離開東方酒店時，在門口即持行動電話說
    ：『把東西（指槍械）準備好，要輸贏（用台語）。』並向
    旁邊之人亦說把傢伙準備好等語，約莫過了七、八分鐘之後
    ，即有一青年（約二十七歲）將車停於遠處，用走路至戊○○、己○○之車旁‧‧‧，戊○○即稱『不用講那麼多，上
    車再講』，戊○○和己○○即上己○○之車（NS-4888）上
    至水溝旁後即下車，我從遠處（約莫十公尺左右）看到戊○○指使一人拿槍（並拉槍滑套朝上）開槍，且戊○○手上亦
    拿一樣東西在那扯動（應是槍枝）後，即聽到三至四聲槍響
    後，．．．」、「（問：戊○○是否和你們（東方酒店）結
    怨？）沒有，但確由戊○○指使他人開槍的。」等語（見八
    十六年偵字第一一七三七號卷第九九頁及背面），告訴人乙○○於八十五年四月二十二日警詢中指稱係由被告戊○○指
    使他人開槍，被告戊○○手上亦持有槍枝。
  (3)證人即告訴人乙○○於八十五年七月八日警詢中稱：「（問
    ：現警方出示之口卡片楊志文．．．是否於八十五年四月二
    十一日０時四十分許有至東方酒店開槍？與他是否認識或仇
    恨？）楊志文（經指認口卡片）有至東方酒店開槍，不認識
    ，亦無仇恨。」、「（問：楊志文於當日開槍之情形為何？
    ）係酒店之股東己○○及戊○○等人於當日在酒店大門口之
    時，楊志文駕乙輛自小客車到達，與他們會合後，即下車與
    己○○、戊○○等人交談之後，即將槍枝朝上拔板機，並朝
    東方酒店開槍三發之後，即駕車迅速逃離現場。」等語（見
    八十六年偵字第一一七三七號卷第一０一頁背面），告訴人
    乙○○於八十五年七月八日警詢中指訴案發當天係由楊志文
    持槍射擊，開槍後即駕車逃離現場。
  (4)證人即告訴人乙○○於八十六年六月十一日偵訊中稱：「（
    問：八十五年四月二十日晚槍擊經過？）當晚十一點左右，
    己○○帶他朋友來店消費，後來，陳文成（按應係戊○○，
    筆錄誤載）也到來，此刻，己○○那桌人馬起衝突還打了起
    來，而己○○也是店東之一，店中人即去勸開，所以己○○
    認為是店裡的人打了他，在己○○、陳文成（按應係戊○○
    ，筆錄誤載）離開後，約在四月二十一日凌晨一點多，己○○、陳文成（按應係戊○○，筆錄誤載）總共二部車又回到
    店裡面，加上己○○、陳文成（按應係戊○○，筆錄誤載）
    共四人進入（另二人我不認識），人在店外，他們即朝我與
    甲○○及另一位泊車者三人開了槍，我躲起來，甲○○也躲
    起來，不敢看，但有聽到槍聲。」、「（問：有幾人帶槍？
    開槍者是誰？）我看到己○○、陳文成二人都帶了槍，也都
    開了槍。」等語（見八十六年偵字第一一七三七號卷第二六
    至二七頁）。證人即告訴人甲○○於八十六年六月十一日偵
    訊中稱：「（問：開槍時有幾人？）看到四個人，但只認識
    己○○、陳文成（按應係戊○○，筆錄誤載）二人，己○○
    、陳文成（按應係戊○○，筆錄誤載）二人有開槍，己○○
    搭了他的NS-4888賓士車下來，另外一部車車號則未記下。
    」等語（見八十六年偵字第一一七三七號卷第二七頁背面）
    。告訴人乙○○、甲○○於八十六年六月十一日偵訊中指稱
    被告己○○、戊○○二人均有攜帶槍枝及開槍射擊。
  (5)證人即告訴人乙○○、甲○○於原審八十七年二月二十六日
    訊問時稱：「（問：離開之後怎麼樣？）我們二個人把他們
    一夥人送出去東方俱樂部還沒有回到大廳就在外面看到他們
    開了二部車子朝向東方俱樂部而來，我們判斷己○○他可能
    未離開東方俱樂部之前就以電話通知友人，那二部車，其中
    一部是己○○自己的車，前後時間不到十分鐘。」、「（問
    ：那二部車開到大門口之後情形怎麼樣？）己○○就下車，
    還有戊○○，另外一位我不認識的也下車，己○○一下車看
    到我們二個人就朝向我們開槍，我們聞聲就躲到大門裡面去
    。」、「（問：己○○在外面開槍的時候，是否對著你們二
    個人？）是的，那個樣子是要槍擊我們二個人。」等語（見
    原審卷第十五頁及背面），告訴人乙○○、甲○○於原審八
    十七年二月二十六日訊問時指稱係由被告己○○開槍射擊。
  (6)證人即告訴人乙○○於原審八十七年六月六日審理時稱：「
    （問：剛剛被告二人所言有何意見？）．．．當天己○○車
    子開回來以後一起下車，除了被告二人還有其他的人，是否
    己○○帶來的人我就不知道了，第一開槍的是戊○○，連續
    接著聽到好幾個槍聲，．．．四十五度開槍打到櫥櫃之上又
    有槍跡。」等語（見原審卷第七五頁背面），告訴人乙○○
    於原審八十七年六月六日審理時指稱係由被告戊○○首先開
    槍射擊。
  (7)證人即告訴人乙○○於原審八十七年七月二十一日審理時稱
    ：「（問：被告二人再返回東方俱樂部後，是否一共有二部
    車回來，而下車的人除了被告二人之外，還有另外二人共四
    人嗎？）是的。」、「（問：下車四個人裡面一共有多少人
    持槍？）除了被告二人持槍以外，另外我所指認長頭髮那個
    人也有持槍。」等語（見原審卷第一０一頁），告訴人乙○○於原審八十七年七月二十一日審理時指稱被告己○○、戊○○及另一名不詳姓名之人持有槍枝至東方酒店。
  (8)證人即告訴人乙○○於本院上訴審八十八年三月十九日訊問
    時稱：「（問：八十五年四月二十日事發經過為何？）當時
    我看己○○二人好像要走了，沒想到過了十分鐘，他們又回
    過頭來，向店裡開槍。」、「（問：下車的有幾人？）好像
    有四人。」、「（問：你看是幾人下車？）拿槍衝過來約有
    四人左右，我有印象的是己○○、戊○○。」、「（問：他
    們拿幾把槍？）有看到一枝槍，另外一枝是不是槍，不確定
    。」等語（見本院八十七年度上訴字第二四二五號卷第五三
    頁及背面）。
  (9)證人即告訴人甲○○於本院上訴審八十八年三月十九日訊問
    時稱：「（問：當時情形如何？）我當時是看到林文清（按
    筆錄誤載，應係「乙○○」）和戊○○吵架，應說是戊○○
    凶乙○○，他們出去不到十分就回來開槍，是己○○帶頭開
    槍，開槍位置距離我們有十五至二十公尺。」、「（問：誰
    持槍？）被告二人，和另一位不詳姓名之人。」、「（問：
    共幾人下車開槍？）看到三人。」、「（問：他們離開時，
    己○○意識清楚？）己○○開車載他們回來開槍，能開車，
    意識應還清楚，且己○○是第一個衝過來開槍的。」等語（
    見本院八十七年度上訴字第二四二五號卷第五四頁及背面）
    ，告訴人甲○○於本院上訴審八十八年三月十九日訊問時指
    稱係由被告己○○首先開槍射擊，被告己○○、戊○○及另
    一名不詳姓名之人持有槍枝至東方酒店。。
  (10)證人即告訴人乙○○於本院更一審九十一年六月二十一日訊
    問時稱：「（問：被告己○○、戊○○他們下車時，共有幾
    人下車？）他們下車時，我有看到己○○、戊○○及另外有
    一位同時下車。」、「（問：下車之後情形？〈提示本院卷
    第六十三頁案發相片〉）他們下車，我有看到他們三個人都
    有拿槍，當時是我誤以為對方是拿大哥大，後來戊○○及我
    不知姓名的男子就開槍。我當時與對方距離只有十多公尺，
    我與甲○○是站在本院卷第六十三頁第一張相片（以墨水筆
    劃圈圈）位置，而對方的車子是停放在第六十三頁第二張相
    片所示店門外面的馬路上。當時只有我與甲○○站在上該位
    置。另外泊車的人是在附近。對方開槍時以後我們就跑進店
    內，我與甲○○跑到我辦公室內。當時對方開第一槍時，我
    與甲○○就跑進店內，後來也有聽到槍聲，我在外面共聽到
    有三、四槍。對方開始開槍是朝我們位置開槍的，至於他們
    到店裡並沒有開槍。」、「（問：大門把手那槍，是何時開
    槍的？〈提示偵查卷第六十二頁反面相片〉）這我不知道。
    」、「（問：你當時與甲○○為何站在大門的那邊？）我是
    要送己○○出去，但是己○○開車開到店外的水溝旁邊就下
    車，後來就發生開槍。」等語（見本院九十一年重上更（一
    ）字第八二號卷第八九至九二頁），告訴人乙○○於本院更
    一審訊問時指稱當時係被告己○○、戊○○及另一名不詳姓
    名之人下車，被告己○○、戊○○及另一名不詳姓名之人均
    持有槍枝，由被告戊○○及另一名不詳姓名之人開槍射擊。
  證人即告訴人甲○○於本院更一審九十一年六月二十一日訊
    問時稱：「（問：被告己○○、戊○○他們下車時，共有幾
    人下車？）共有三個人，我只認識本案被告二人，其他我不
    認識。」、「（問：下車之後情形？〈提示偵查卷案第六十
    二頁發相片、本院卷第六十三頁相片〉）下車時，我有看到
    三個人拿槍，我那時是站在店門的左邊，他們與我們距離不
    到十公尺，我是站在偵查卷第六十二頁相片第一張相片的右
    側（原子筆有畫圈圈位置），我與乙○○是一起，那時還有
    泊車的人在附近。至於對方的位置如本院卷第六十三頁相片
    第二張相片的沒有照到的外面，他們下車後，我有看到己○○開第一槍，我們沒有等他們開第二槍就跑了，我也不記得
    他們開幾槍。己○○當時是朝我們的位置開的，因為我有看
    到己○○舉槍向我們這邊開槍。後來我們就跑到店裡，至於
    他們在店裡有多久，我不知道。」等語（見本院九十一年重
    上更（一）字第八二號卷第九二至九三頁）。
  證人甲○○於本審九十六年四月二十四日審理時證稱：「（
    問：當時是否勸阻他們，而他們拿出槍枝？）我勸阻時候沒
    有看到槍枝，後來當天晚上十二點過後，隔天凌晨他們才拿
    槍枝來『東方酒店俱樂部』射擊。當時是十二點過後，當時
    我在門口，被告己○○車子停下來，被告己○○與被告戊○○總共三、四個人下車，就往我這邊開槍。他們帶貳把以上
    的槍枝。由被告己○○開槍，因為被告己○○衝第一個，我
    肯定他有開槍，當時我們距離十五到二十公尺，我聽到第一
    聲、第二聲槍響我就趕快跑到店內。他們全部衝到店內大廳
    位置，我當時跑到樓上。」、「（問：就你所知被告他們開
    幾槍？）他們一下來就開槍，彈著點高度與我腰部的高度同
    高，打在窗戶框上，窗戶彈著點大概與我腰部高度同高。」
    、「（問：你有沒有看到他們射擊打在門把上面？）他們對
    我開槍，我站在窗戶外面。第一槍打在窗戶外面。（其他不
    答）」、「（問：當時你稱不認識被告戊○○，記憶中被告
    戊○○他是否有帶槍？）我可以肯定被告戊○○有衝進來，
    但我無法肯定他有沒有帶槍。」等語（見本審卷一第一八三
    頁背面、第一八四頁背面）。
  依證人即告訴人乙○○、甲○○前揭證述之內容，足認證人
    乙○○、甲○○證述究竟係何人持槍射擊、共有幾人前來等
    情節，前後證述互不相符，證人乙○○、甲○○前揭所為不
    利於被告二人之證詞既有瑕疵，自難予採信。
  (二)關於案發當天開槍之人究竟持有幾枝槍械及何種槍械：
  (1)證人即告訴人乙○○於八十五年四月二十一日警詢中稱：「
    「（問：你是否知道何人開槍？）我知道己○○38.5.19日
    生身分證字號、．．住台中市南屯區．．．與綽號飛龍指揮
    教唆綽號阿本等三名小弟持槍並開槍射擊。共有三把短槍、
    一把長槍。（經當場指認所提供口卡無誤）」等語（見八十
    六年度偵字第一一七三七號卷第九五頁背面），告訴人乙○○於八十五年四月二十一日警詢中指稱開槍之人共持有三把
    短槍、一把長槍。
  (2)證人即告訴人乙○○於八十五年七月八日警詢中稱：「（問
    ：楊志文於當日開槍之情形為何？）係酒店之股東己○○及
    戊○○等人於當日在酒店大門口之時，楊志文駕乙輛自小客
    車到達，與他們會合後，即下車與己○○、戊○○等人交談
    之後，即將槍枝朝上拔板機，並朝東方酒店開槍三發之後，
    即駕車迅速逃離現場。」、「（問：楊志文共帶有幾支槍械
    、形式為何？）一支黑色之九０手槍。」等語（見八十六年
    偵字第一一七三七號卷第一０一頁背面），告訴人乙○○於
    八十五年七月八日警詢中指稱楊志文於案發當日係攜帶一把
    黑色之九０手槍。
  (3)證人即告訴人乙○○、甲○○於原審八十七年七月二十一日
    審理時稱：「（問：他們所持的槍中有沒有持長槍的？）我
    們看到的都是短槍。」等語（見原審卷第一０一頁）。
  (4)證人即告訴人乙○○於本院上訴審八十八年三月十九日訊問
    時稱：「（問：你看是幾人下車？）拿槍衝過來約有四人左
    右，我有印象的是己○○、戊○○。」、「（問：他們拿幾
    把槍？）有看到一枝槍，另外一枝是不是槍，不確定。」等
    語（見本院八十七年度上訴字第二四二五號卷第五三頁背面
    ）。
  (5)證人甲○○於本審九十六年四月二十四日審理時證稱：「（
    問：當時看被告己○○帶幾把槍？）他自己帶壹把槍。」、
    「（問：另外壹把槍何人所帶？）是我不認識的人，因為當
    時我還不知道不認識戊○○。所以當時壹把槍是一個我不認
    識的人帶的，他們進來三、四個人，我不確定他們是否每個
    人都有帶槍。」等語（見本審卷一第一八四頁）。
  (6)核告訴人乙○○、甲○○前揭證述之內容，先後不一，且就
    對方持有何種槍械、持有槍械之數量等情節，渠等之證述亦
    不相符，足認告訴人乙○○、甲○○所證尚有可疑之處，自
    難遽信。
  (三)東方酒店遭人開槍時，告訴人乙○○、甲○○當時是否亦遭
    人開槍射擊：
    本案告訴人甲○○、乙○○二人雖於告訴狀指訴上開槍擊案
    件發生之時，伊等二人即站在大門口外等語（見八十六年偵
    字第一一七三七號卷第一０頁背面），嗣告訴人甲○○於本
    院上訴審八十八年三月十九日訊問時指稱：是己○○帶頭開
    槍，伊躲進去後，被告他們也持槍進到大廳等語（見本院八
    十七年度上訴字第二四二五號卷第五四頁及背面），告訴人
    乙○○於本院上訴審八十八年六月二日訊問時稱：「．．．
    開槍地點是自店旁水溝旁開始開槍，一路開到店裡來，我們
    聽到槍聲就躲起來。」等語（見本院八十七年度上訴字第二
    四二五號卷第八七頁），惟查：
  (1)告訴人乙○○、甲○○歷次陳述關於槍擊事件發生之情形如
    下：
  證人即告訴人乙○○於八十五年四月二十二日警詢中稱：「
    （問：戊○○如何唆使他人開槍、戊○○是否亦有開槍？）
    ．．．戊○○和己○○即上己○○之車（NS-4888）上至水
    溝旁後即下車，我從遠處（約莫十公尺左右）看到戊○○指
    使一人拿槍（並拉槍滑套朝上）開槍，且戊○○手上亦拿一
    樣東西在那扯動（應是槍枝）後，即聽到三至四聲槍響後，
    戊○○就和己○○、丁○○及另二名至東方酒店內，．．．
    」等語（見八十六年偵字第一一七三七號卷第九九頁及背面
    ）。
  證人即告訴人乙○○於八十五年七月八日警詢中稱：「（問
    ：楊志文於當日開槍之情形為何？）係酒店之股東己○○及
    戊○○等人於當日在酒店大門口之時，楊志文駕乙輛自小客
    車到達，與他們會合後，即下車與己○○、戊○○等人交談
    之後，即將槍枝朝上拔板機，並朝東方酒店開槍三發之後，
    即駕車迅速逃離現場。」等語（見八十六年偵字第一一七三
    七號卷第一０一頁背面）。
  證人即告訴人乙○○於八十六年六月十一日偵訊中稱：「（
    問：八十五年四月二十日晚槍擊經過？）．．．約在四月二
    十一日凌晨一點多，己○○、陳文成（按應係戊○○，筆錄
    誤載）總共二部車又回到店裡面，加上己○○、陳文成（按
    應係戊○○，筆錄誤載）共四人進入（另二人我不認識），
    人在店外，他們即朝我與甲○○及另一位泊車者三人開了槍
    ，我躲起來，甲○○也躲起來，不敢看，但有聽到槍聲。」
    等語（見八十六年偵字第一一七三七號卷第二六頁背面）。
    證人即告訴人甲○○於八十六年六月十一日偵訊中稱：「（
    問：己○○朝何人開槍？）朝我與乙○○二人開槍。」等語
    （見八十六年偵字第一一七三七號卷第二七頁背面）。
  證人即告訴人乙○○、甲○○於原審八十七年二月二十六日
    訊問時稱：「（問：那二部車開到大門口之後情形怎麼樣？
    ）己○○就下車，還有戊○○，另外一位我不認識的也下車
    ，己○○一下車看到我們二個人就朝向我們開槍，我們聞聲
    就躲到大門裡面去。」、「（問：己○○在外面開槍的時候
    ，是否對著你們二個人？）是的，那個樣子是要槍擊我們二
    個人。」等語（見原審卷第十五頁背面）。
  證人即告訴人甲○○於原審八十七年六月六日訊問時稱：「
    （問：有何意見？）那時候，我跟乙○○跟一個少爺站在門
    口，己○○就向我們開槍，還好我們閃的快，不然可能會中
    胸部要害。」等語（見原審卷第七五頁背面）。
  證人即告訴人甲○○於原審八十七年七月二十一日訊問時稱
    ：「（問：有何意見？）當時被告下車後，開槍，我們驚嚇
    ，就跑進去，所以並沒有很清楚確定是幾個人，但可以確定
    是三、四個人。」等語（見原審卷第一０一頁及背面）。
  證人即告訴人乙○○於本院更一審九十一年七月十六日訊問
    時稱：「（問：被告開槍射擊時，你與甲○○所在位置，在
    做何事？）我們剛好送己○○出去，至於我與甲○○講什麼
    話，我記不清楚。」、「（問：避難過程？）開槍時，我們
    跑進店裡，大門是開的。至於誰先進去我不記得，應該是我
    們倆一起進去的。．．．」、「（問：提示本院前審告訴狀
    有陳述：被告射擊時，你們人在大廳內等語？〈提示並告以
    要旨〉）我們人在外面。」、「（問：警訊筆錄有四次，你
    供述都沒有陳述到你們人在外面，且對方是朝玻璃射擊等語
    ？〈提示並告以要旨〉）那時我心裡想把事情淡化掉。」等
    語（見本院九十一年重上更（一）字第八二號卷第一四四至
    一四五頁）。
  證人即告訴人甲○○於本院更一審九十一年七月十六日訊問
    時稱：「（問：被告開槍射擊時，你與乙○○所在位置，在
    做何事？）我們在那邊聊天而已，沒有作什麼事。」、「（
    問：你們避難過程？）應該我們二個人一起進去的，大門是
    沒有關。乙○○跑去那裡我不知道，我是去三樓。進入店裡
    ，我與乙○○並沒有講什麼話，我是直接上去三樓。至於乙○○後來有無上來三樓，因為時間太久了，我沒有印象。」
    等語（見本院九十一年重上更（一）字第八二號卷第一四七
    頁）。
  證人甲○○於本審九十六年四月二十四日審理時證稱：「（
    問：當時乙○○與你在門口？）對，有。」、「（問：被告
    己○○後來回到酒店，有何人對乙○○開槍？）我與乙○○
    站在門口，他們對我們二個人的方向開槍。」等語（見本審
    卷一第一八四頁）。
  核告訴人乙○○、甲○○前揭所為之證述已有所出入，渠等
    二人所為之指證是否屬實即有可疑，自難遽予採信。
  (2)本件槍擊事件係發生於八十五年四月二十一日凌晨，在此槍
    擊案件發生之後，以至八十六年五月二十六日告訴人甲○○
    、乙○○二人向台灣台中地方法院檢察署檢察官提出告訴之
    前，本案告訴人甲○○並未至警局製作警訊筆錄指訴被告己○○、戊○○二人犯罪。另告訴人乙○○雖於案發之後，於
    八十五年四月二十一日、二十二日、同年七月八日等三日，
    有四次至警局應訊之紀錄，惟其非但未對被告己○○、戊○○二人提出任何告訴，且亦從未指訴被告己○○等人站在「
    東方酒店」外面之水溝旁，對伊與告訴人甲○○邊走邊射擊
    等情，告訴人乙○○於警詢時係指述：「當時己○○等共八
    名男姓三名女姓至東方俱樂部ＫＴＶ酒店二樓二一包廂飲酒
    作樂，因朋友間口角吵架被本酒店員工勸架拉開後離去外出
    ，至酒店外使（按應係『便』之誤寫）掏槍朝酒店窗戶開槍
    射擊。」、「（問：己○○夥同他人開槍，是否有置人於死
    之用意？）不知道。」、「係酒店之股東己○○、戊○○等
    人於當日在酒店大門口之時，楊志文駕一輛白小客車到達，
    與他們會回後，即下車與己○○、戊○○等人交談之後，即
    將槍枝朝上拉板機，並朝東方酒店開槍三發之後，即駕車迅
    速逃離現場。」等語（見八十六年度偵字第一一七三七號卷
    第九五、九八、一○一頁背面）。依據告訴人乙○○前揭於
    警詢中之指訴，告訴人乙○○僅指述被告己○○等人有持槍
    對「東方酒店」之建物射擊，並無對其與告訴人甲○○邊走
    邊射擊之情事，即使被告己○○等人開槍，是否有置人於死
    之犯意，告訴人乙○○亦陳稱其並不知情，此顯與其嗣後所
    指訴之情節先後不符。本案告訴人甲○○、乙○○二人此部
    分指訴既有上開瑕疵存在，則其等二人指訴上開槍擊案件發
    生之時，伊等二人係站在大廳外面之走道上，遭被告己○○
    等人朝其等之人身射擊等情，自難信為真實。
  (3)本件槍擊案件發生之後，「東方酒店」即有向警方報案，告
    訴人甲○○、乙○○二人並堅稱其等有將大廳內之錄影帶交
    給警方（此部分另詳如後述），告訴人乙○○更於警詢中指
    稱被告己○○、戊○○二人涉案，顯見告訴人甲○○、乙○○二人當時雖未對被告己○○、戊○○二人提出刑事告訴，
    但並無隱忍不究之情事，告訴人乙○○於本院更一審稱：想
    把事情淡化掉等語（見本院九十一年重上更（一）字第八二
    號卷第一四五、一四六頁），尚不足採信。再依常理，果有
    人持槍朝告訴人甲○○、乙○○二人身體所在之位置開槍射
    擊，告訴人甲○○、乙○○二人亦無不予訴究之理。況本件
    槍擊案件發生之後，證人丁○○於八十五年四月二十一日警
    詢中稱：伊不知道開槍者是向人或向店方開槍（見八十六年
    偵字第一一七三七號卷第九一頁背面），而證人辛○○（即
    「東方酒店」之員工）於八十五年四月二十一日警詢中並未
    指述有對人射擊之情事外，並另證稱：係由外面向俱樂部窗
    戶開槍射擊等語（見八十六年偵字第一一七三七號卷第一○
    二頁），又證人辛○○於本審證稱：「（問：你在這次警訊
    筆錄中還說是由外向『東方酒店俱樂部』窗戶開槍？你當時
    有看到彈孔？）我沒有看到彈孔，是由我的位置看過去，是
    由外面射擊進去，是往酒店建築物射擊。」等語（見本審卷
    一第一五七頁）。參酌上情，本案告訴人甲○○、乙○○二
    人於告訴狀所述上情，尚難遽信為真正。
  (四)案發當天東方酒店大門遭人開槍射擊之後，被告己○○、戊○○有無再進入大廳開槍或出言恐嚇：
  (1)證人即告訴人乙○○於八十五年四月二十一日警詢中稱：「
    「（問：己○○等人是如何開槍的？）他們（名字我不知道
    ，但我可以指認）是於店外之水溝旁開槍的，且開完槍之後
    ，由己○○再帶開槍者入內（東方酒店），並大聲么喝（指
    己○○）稱不讓店再營業了，即駕車逃逸，約莫過了幾分鐘
    後己○○亦再駕NS-4888自小客車和另一部IM-9906自小客車
    再回到現場（東方酒店）後碰到警方人員之後，即加速逃逸
    。」等語（見八十六年度偵字第一一七三七號卷第九七頁背
    面）。
  (2)證人即告訴人乙○○於八十五年四月二十二日警詢中稱：「
    「（問：戊○○如何唆使他人開槍、戊○○是否亦有開槍？
    ）．．．我從遠處（約莫十公尺左右）看到戊○○指使一人
    拿槍（並拉槍滑套朝上）開槍，且戊○○手上亦拿一樣東西
    在那扯動（應是槍枝）後，即聽到三至四聲槍響後，戊○○
    就和己○○、丁○○及另二名至東方酒店內，並由己○○說
    ：『要讓店（指東方酒店）收起來…等語。』後就上車離開
    了，但約過了一下子，己○○之座車（NS-4888）及一部雅
    哥（IM-9906）再繞回東方酒店門口，但碰到警方之車輛，
    就加速逃離。」等語（見八十六年偵字第一一七三七號卷第
    九九頁背面）。
  (3)證人即告訴人乙○○、甲○○於原審八十七年二月二十六日
    訊問時稱：「（問：你們躲到大廳內之後又發生何事？）己○○、戊○○欲與另外那個人進入大廳，進去之後，有沒有
    開槍我不知道，但從錄影帶看他有持槍向天花板，並說要讓
    東方俱樂部關門。」等語（見原審卷第十五頁背面）。
  (4)證人即告訴人乙○○於原審八十七年六月六日審理時稱：「
    （問：剛剛被告二人所言有何意見？）．．．當天己○○車
    子開回來以後一起下車，除了被告二人還有其他的人，是否
    己○○帶來的人我就不知道了，第一開槍的是戊○○，連續
    接著聽到好幾個槍聲，後來被告二人及另外二名不知道姓名
    的人進入大廳，然後己○○就朝向天發板射擊，但由於槍拿
    四十五度開槍打到櫥櫃之上又有槍跡。」等語（見原審卷第
    七五頁背面）。
  (5)證人即告訴人乙○○於原審八十七年七月二十一日審理時稱
    ：「（問：被告二人再返回東方俱樂部後，是否一共有二部
    車回來，而下車的人除了被告二人之外，還有另外二人共四
    人嗎？）是的。」、「（問：下車四個人裡面一共有多少人
    持槍？）除了被告二人持槍以外，另外我所指認長頭髮那個
    人也有持槍。」、「（問：他們所持的槍中有沒有持長槍的
    ？）我們看到的都是短槍。」、「（問：進入大廳的人有幾
    個？）四個人都有進去。」等語（見原審卷第一０一頁）。
  (6)證人即告訴人甲○○於本院上訴審八十八年三月十九日訊問
    時稱：「（問：後來情形？）我躲進去後，被告他們也持槍
    進到大廳。」、「（問：進到大廳之歹徒有幾人？）我看到
    三個，只認識被告二人。」等語（見本院八十七年度上訴字
    第二四二五號卷第五四頁背面）。
  (7)證人即告訴人乙○○於本院更一審九十一年六月二十一日訊
    問時稱：「．．．對方開始開槍是朝我們位置開槍的，至於
    他們到店裡並沒有開槍。」等語（見本院九十一年重上更（
    一）字第八二號卷第九０頁）。
  (8)證人即告訴人甲○○於本院更一審九十一年六月二十一日訊
    問時稱：「（問：他們到店裡有無開槍？）我已經跑掉了，
    我不知道。」等語（見本院九十一年重上更（一）字第八二
    號卷第九三頁）。
  (9)證人甲○○於本審九十六年四月二十四日審理時證稱：「（
    問：你被開槍後，衝到酒店二樓，後來在一樓發生情形你有
    否看到？）我是在樓上看監視器才知道他有帶槍進大廳。」
    等語（見本審卷一第一八四頁背面）。
  (10)關於東方酒店大門遭人開槍射擊之後，被告己○○、戊○○
    有無再進入大廳開槍或出言恐嚇，觀諸告訴人乙○○、甲○○前揭證述之內容，渠等二人所證前後不一，告訴人乙○○
    、甲○○所為之指述是否屬實，亦有疑問。本案告訴人甲○○、乙○○二人雖指訴槍擊事件發生之後，被告己○○、戊○○等人隨即持槍進入店內，被告己○○並在大廳揚稱：「
    要讓東方關門」等語，後才駕車逃逸云云，並請證人吳幸品
    、李世英、許敏彥、許靜宜、董治群、顏芳源、羅明禮、陳
    國華等人於偵查中出庭作證（見八十六年偵字第一一七三七
    號卷第二八至三三頁）。惟上開證人均係「東方酒店」之員
    工，且於偵查中係跟隨告訴人甲○○、乙○○二人主動到庭
    指證，再觀諸其等之證詞，無非係在指證被告己○○、戊○○如何在槍擊事件發生之後，有攜槍並率人進入「東方酒店
    」之大廳高喊「要讓東方關門」之情節，雖經檢察官個別訊
    問，但僅指證上情，如欲事先勾串並非難事。如稽之本案告
    訴人甲○○、乙○○二人就當日被告己○○等人所攜帶槍枝
    之數量、由何人開槍射擊之情節，渠等所證前後互有出入，
    另就渠等二人有站在大廳外面之走道上遭被告己○○等人朝
    其等之人身射擊乙節，所訴亦非可信各情，上開「東方酒店
    」之員工是否會為配合告訴人甲○○、乙○○二人之指訴，
    而為不實之指證，已非無疑。況「東方酒店」員工辛○○於
    案發當日之警訊指述，並未見其有指述上情（見八十六年偵
    字第一一七三七號卷第一○二頁），證人辛○○於本審亦證
    稱：當天晚上沒有看到被告二人拿槍到酒店等語（見本審卷
    一第一五八頁）。且本案被告己○○亦係「東方酒店」之股
    東，亦知悉「東方酒店」之大廳設有監視錄影設備，此係告
    訴人甲○○、乙○○二人於本院更一審審理時均是認之事實
    （見本院九十一年重上更（一）字第八二號卷第二○九頁）
    ，被告己○○既知有上開監視錄影設備之存在，依社會常情
    ，豈會在開槍射擊犯罪之後，猶夥同他人攜槍入內供其錄影
    存證？另被告己○○既亦係「東方酒店」之股東，如何反會
    要脅要讓「東方酒店」關門？本案告訴人甲○○、乙○○二
    人之上開指述，實違情理。就此部分，本案告訴人甲○○、
    乙○○二人雖又請證人何耀光證實有陪同警員觀看錄影帶，
    錄影帶內亦錄有上開攜槍情節，另於本院上訴審訊問時，證
    人李世英、許敏彥、陳國華再證稱被告己○○有持槍入內之
    情（見本院八十七年上訴字第二四二五號卷第一一０至一一
    五頁）。惟證人何耀光、李世英、許敏彥、陳國華同為「東
    方酒店」之員工，同有指證不實之虞。且承辦本案警員丙○○於本院前審訊問時，雖證稱有看錄影帶，亦有看見被告己○○等人入內，但未見錄影帶內有此攜槍情節（見本院八十
    七年上訴字第二四二五號卷第七四、七五頁），證人丙○○
    於本審亦證稱：「（問：被告己○○走出去、走進來，又走
    出去，你是否看到被告己○○有帶槍，或高舉畫面？）我沒
    有看到他手上有帶槍。」、「（問：你看監視錄影帶是否看
    到畫面上有人對著大廳開槍的動作畫面？）沒有。」、「（
    問：你看到監視錄影帶是否係節錄或是完整過程？）我不知
    道，我只看到被告己○○走進來、走出去，後來有人閃躲的
    畫面。我們就去追歹徒。」等語（見本審卷二第三頁背面、
    第四頁背面）。綜合上情，本院認告訴人甲○○、乙○○二
    人此部分之指訴，亦非可以遽信為真正。公訴人指訴被告己○○、戊○○亦有持槍，且持以進入店內，被告己○○並在
    大廳揚稱：「要讓東方關門」等恫嚇言語而犯恐嚇危害安全
    罪部分，依據上開說明，自屬犯罪不能證明。
  (五)關於本案是否有查出其他共犯：
    本件檢察官起訴書雖記載有共犯「楊志文」待查，據證人即
    告訴人乙○○於八十五年七月八日警詢中稱：「（問：現警
    方出示之口卡片楊志文．．．是否於八十五年四月二十一日
    ０時四十分許有至東方酒店開槍？與他是否認識或仇恨？）
    楊志文（經指認口卡片）有至東方酒店開槍，不認識，亦無
    仇恨。」、「（問：楊志文於當日開槍之情形為何？）係酒
    店之股東己○○及戊○○等人於當日在酒店大門口之時，楊
    志文駕乙輛自小客車到達，與他們會合後，即下車與己○○
    、戊○○等人交談之後，即將槍枝朝上拔板機，並朝東方酒
    店開槍三發之後，即駕車迅速逃離現場。」、「（問：楊志
    文共帶有幾支槍械、形式為何？）一支黑色之九０手槍。」
    等語（見八十六年偵字第一一七三七號卷第一０一頁背面）
    ，告訴人乙○○於警詢中指訴楊志文於當日有持槍射擊，惟
    證人楊志文於原審八十七年七月二十一日審理中證稱：伊不
    認識乙○○、甲○○、被告己○○、戊○○，伊於八十五年
    四月二十日晚上十時五十分許並未至東方俱樂部飲酒等語（
    見原審卷第一００頁），證人即告訴人乙○○於原審八十七
    年七月二十一日審理時亦稱：「（問：你們是否曾經在警察
    局依警察提出之口卡指認槍擊案之楊志文？）我只從警察當
    天所拍之錄影帶裡面看到一位長髮男子，同警察提出口卡之
    相片很相像，所以我就指認楊志文這個人。」、「（問：現
    在你看證人本人〈按即楊志文〉是不是你當天在錄影帶中看
    的同一個人？）因為事隔二年，而且當時錄影帶中的人頭髮
    長長的，現在證人楊志文頭髮短短的沒有辦法指認。」等語
    （見原審卷第一００頁及背面），足認告訴人乙○○於原審
    並無法指認楊志文於案發當日確有至東方酒店開槍射擊，是
    告訴人乙○○於八十五年七月八日警詢中指稱楊志文與被告
    己○○、戊○○等人交談之後，楊志文即持槍朝東方酒店開
    槍射擊三發云云，自屬無據，難予採信。
  (六)證人辛○○（即「東方酒店」之員工）於八十五年四月二十
    一日警訊時雖證稱：「（問：你是否知道何人開槍？）我只
    知道己○○．．．等一夥人涉嫌開槍射擊。」等語（見八十
    六年度偵字第一一七三七號卷第一０二頁背面），惟證人辛○○於本審證稱：「（問：請庭上提示八十六年偵一一七三
    七號一０二頁警詢筆錄，當時你稱『是被告己○○等一夥人
    涉嫌開槍射擊』，請問你是否有目睹？）〈審判長提示八十
    六年偵一一七三七號一０二頁警詢筆錄〉我當時只聽到槍聲
    ，不知道何人開槍。」、「（問：所以你沒有目睹？）我沒
    有看到開槍的人。」、「（問：你既然沒有看到開槍的人，
    何以警詢中供述是被告己○○等一夥人開槍的？）這筆錄不
    是我的意思。我從來沒有這樣講。」、「（問：你聽到槍聲
    時，你當時人在何處？）我在『東方酒店俱樂部』大門口的
    左邊。」、「（問：你既然在大門口何以沒有看到開槍的人
    ？）因為晚上很黑。視線看不到。」等語（見本審卷一第一
    五六頁背面、第一五七頁），證人辛○○於本院既證稱其並
    未看到開槍之人，則證人辛○○於警詢中證稱：我只知道己○○等一夥人涉嫌開槍射擊等語，顯非依其個人親身體驗之
    客觀事實所為之供述，自難採為證據使用。
  (七)證人丁○○於八十五年四月二十一日警訊時證稱：「我不知
    道是何人開槍（我耳朵聽到約三聲之槍響），但開槍者是己○○之朋友，而且我也不認識，亦無看清是何人帶槍並開槍
    。」、「（問：是否為己○○開槍或教唆他人開槍？）我不
    知道。」等語（見八十六年度偵字第一一七三七號卷第九一
    頁及背面），足認證人丁○○於警詢中證稱未看清楚是何人
    帶槍、不知道是何人開槍等語，證人丁○○於警詢時雖證稱
    ：「開槍者是己○○之朋友」等語，惟證人丁○○並未具體
    陳述其何以知悉開槍者是被告己○○之朋友，是證人丁○○
    於警詢中證述：「開槍者是己○○之朋友」等語，究竟係依
    其個人親身體驗之客觀事實所為之供述，亦或係其個人意見
    或推測出來之事項所為之供述，證人丁○○該部分警詢中供
    述之內容並非明確，且籠統含糊，自不得據為不利於被告二
    人之認定。
  (八)證人丙○○（即本案承辦之偵查員）於本院上訴審證稱：「
    我們在外面巡邏，接到分局通報，我即和小隊長黃志聰馳赴
    現場，抵達時他們人都走了，只乙○○在場，我們到中控室
    看錄影帶，影帶中己○○等多人在大廳拉扯，己○○腳步蹣
    跚，和乙○○發生推擠，印象中有二人摻扶己○○。」、「
    （問：有看見進入大廳持槍之情形？）沒有。」、「（問：
    有看到戊○○？）沒有。」、「乙○○他們報案說己○○、
    戊○○開槍，我們到時他們都走了，錄影帶中有看到己○○
    走出去再走進來，出入之時間很短，應不會超過一分鐘，時
    間沒辦法確定。」等語（見本院八十七年上訴字第二四二五
    號卷第七四頁背面、第七五頁），證人丙○○於本院更一審
    證稱：「（問：槍擊部分在錄影帶中，有無呈現？）我看到
    （按即監視錄影帶）畫面是有：在大廳己○○跟乙○○講話
    且有互相推擠的動作，後來乙○○有送己○○他們出去，等
    己○○出去時不久後（我不知道多久時間），泊車的小弟有
    衝進去好像是在閃避的樣子，那時候錄影帶我並沒有注意到
    有戊○○，因為那時我沒注意他，所以我沒有印象。泊車的
    小弟跑進來時，其大廳的人都有蹲下來、閃躲情形。」等語
    （見本院九十一年重上更（一）字第八二號卷第一○八頁）
    ，證人丙○○於本審證稱：「（問：你看到錄影帶內容為何
    ？）我看到己○○從大廳走出去，後來又走進來在大廳講話
    ，後來他講完話又走出去大廳外，走出去沒有多久就看到鏡
    頭大廳裡面的服務人員有蹲下、閃躲的動作。」、「（問：
    被告己○○走出去、走進來，又走出去，你是否看到被告己○○有帶槍，或高舉畫面？）我沒有看到他手上有帶槍。」
    、「（問：監視錄影畫面你是否看過被告戊○○，請當庭指
    認。）我沒有辦法確定。」、「（問：看完監視錄影帶後，
    監視錄影帶在何處？）在他們監控室裡面，我們警方沒有扣
    案。」、「（問：何以沒有扣案？）我們急著出去追開槍的
    嫌犯。」、「（問：甲○○對你提出告訴指訴錄影帶被你銷
    燬；及被告己○○出面投案，你沒有製作筆錄將他移送，這
    些是否事實？）都不是事實。我沒有拿錄影帶，所以無法銷
    燬錄影帶；被告己○○也沒有找我投案。」等語（見本審卷
    二第三頁背面至第四頁），依證人丙○○證述之內容，證人
    丙○○並未拿取現場錄影帶，且依證人丙○○所證，僅能證
    明被告己○○與告訴人乙○○曾經發生推擠，並與被告戊○○二人步出「東方酒店」之後不久，即發生本件槍擊事件，
    尚難據此認定被告己○○、戊○○二人有持槍射擊或與開槍
    之人有共同之犯意聯絡。
  (九)本案發生之後，警方據報前來並在案發現場之「東方酒店」
    內外勘查結果，發現「東方酒店」之正門把手，及窗戶與包
    廂內之牆壁均有彈孔，且在現場發現已擊發之九ＭＭ制式子
    彈彈殼二顆、及已變形之九ＭＭ制式子彈彈頭一顆，此有台
    中市警察局第四分局重大案件現場勘驗圖、刑案現場勘查紀
    錄表各一件，及照片五張附卷可稽（見八十六年偵字第一一
    七三七號卷第六十至六三頁）。而上開子彈彈殼與子彈彈頭
    經送鑑定結果，其中：「送鑑彈殼二顆，均認係口徑九ＭＭ
    已擊發之制式彈殼，經比對，其彈底紋痕特徵相吻合，認係
    由同一槍枝所擊發」、「送鑑彈頭一顆，認係已擊發之制式
    銅包衣彈頭，其來復線為右旋，於送鑑時已嚴重變形，無法
    研研判其來復線條數及口徑」，以上亦有內政部警政署刑事
    警察局八十五年五月一日刑鑑字第二七一六○號鑑驗通知書
    在卷足佐（見八十六年偵字第一一七三七號卷第六五頁）。
    又本案於案發之後，因警方於現場採證記錄未臻完備，且上
    開彈著點均已修復，致上開彈殼、彈頭之查獲位置所在，及
    窗戶與包廂內牆壁之彈孔是否同一顆子彈所射擊等事項，現
    已無從為確切之查證。惟本案發生之後，在「東方酒店」之
    建物本身並未發現有其他之彈著點，且上開窗戶與包廂內牆
    壁之彈孔係由同一顆子彈所射擊，上情既為告訴人乙○○所
    是認（見本院九十一年重上更（一）字第八二號卷第一一○
    頁），則參酌上開重大案件現場勘驗圖、刑案現場勘查紀錄
    表、及鑑驗通知書，應可證明「東方酒店」於前開時間，至
    多僅曾遭人以同一枝口徑九ＭＭ之制式手槍射擊口徑九ＭＭ
    之制式子彈二顆。如「東方酒店」於前開時間，曾遭被告己○○、戊○○、「楊志文」及不詳姓名者，分持具殺傷力之
    口徑九ＭＭ制式手槍三枝及不詳長槍一枝，朝「東方酒店」
    之大門方向開槍，應無不在「東方酒店」之建物另留有彈孔
    之理。本案既未查扣任何槍枝，且除前開扣案之彈殼、彈頭
    外，又未查扣其他已經射擊之彈頭、彈殼，更未在「東方酒
    店」之建物尚發現其他彈孔、彈痕，則就公訴人所指訴之槍
    支與子彈超過制式手槍一枝及子彈二顆部分，顯無確切之物
    證足以證明。本案被告己○○、戊○○二人原已步出「東方
    酒店」，但後來因朋友被打的事，二人又有返回「東方酒店
    」欲找總經理，此雖據被告己○○、戊○○二人於原審法院
    所坦承（見原審卷第七四、七五頁），而被告己○○、戊○○二人固坦承本件槍擊事件發生時，渠等二人均仍在「東方
    酒店」外面，本案依卷內證據資料，僅能證明有一名不詳姓
    名之成年男子於前開時間，手持具有殺傷力之口徑九ＭＭ制
    式手槍一支及亦具殺傷力之口徑九ＭＭ制式子彈二顆，先後
    對「東方酒店」射擊二顆子彈，惟尚難據此認定被告己○○
    、戊○○二人有持槍射擊或與開槍之人有共同之犯意聯絡之
    事實。
  (十)本案告訴人甲○○、乙○○二人於八十六年五月二十六日提
    出上開告訴之前，告訴人甲○○即曾經因為涉犯賭博等案而
    被羈押，此係告訴人甲○○所是認之事實。而被告己○○即
    為檢舉告訴人甲○○（及其父王恆吉）涉犯賭博及流氓等案
    之之檢舉人之一，此亦有法務部調查局台中市調查站之調查
    筆錄附卷可稽（見八十六年度偵字第一四九二七號偵查卷宗
    內附筆錄）。告訴人甲○○與被告己○○二人有此過節，告
    訴人甲○○在此後所為之指訴，是否屬實，即有可疑。且依
    本案告訴人甲○○、乙○○二人於本院更一審訊問時所為之
    指訴，「東方酒店」在大廳之內及大廳外面之廣場均設有監
    視錄影設備，其等二人於八十六年五月二十六日提出告訴之
    時，並提出錄影帶一捲（所攝畫面見八十六年偵字第一一七
    三七號卷第四九頁及背面），據以證明其等在案發之後，有
    向警方報案，警員亦有前來處理之情。惟上開監視錄影帶經
    本院更一審勘驗之後，雖有告訴人甲○○、乙○○二人所述
    警員前來處理之畫面（見本院九十一年重上更（一）字第八
    二號卷第一五三頁之勘驗筆錄），惟在此之前，及在此後之
    錄影畫面均付諸闕如（見同上卷第一七八頁）。上開錄影帶
    顯係告訴人甲○○、乙○○二人自監視錄影母帶翻拍一部分
    而成，其情甚明。而上開監視錄影設備既能錄下警車出入之
    畫面，則被告己○○、戊○○及其同夥之人開槍射擊之畫面
    能否被錄下，雙方容有爭議，但其等於案發當時出入廣場或
    廣場大門之畫面，亦可同被錄下，應無可疑。此對案情、共
    犯、及有無他人開車攜槍前來接應等事項之研判，自屬可供
    採酌之重要佐據。詎告訴人甲○○、乙○○二人捨此案發當
    時所錄下之畫面不為翻拍，僅翻拍警員前來處理之錄影畫面
    ，則是否其等二人關於案發當時有被槍擊之指述與事實不符
    ，才不為翻拍，自堪置疑。雖告訴人甲○○、乙○○二人於
    本院訊問時，又稱上開監視錄影母帶於案發之後，連同大廳
    之監視錄影帶均被警員丙○○取走銷燬。惟上開監視錄影母
    帶如於案發之後，已被警員丙○○取走，告訴人甲○○、乙○○二人如何能在案發一年之後提出告訴時，猶能提出上開
    翻拍之錄影帶？如上開錄影帶於案發之後，尚未交付警員丙○○之前，即已翻拍，何以告訴人甲○○、乙○○二人指稱
    錄有被告等攜槍重要畫面之大廳監視錄影帶反未預先翻拍？
    況告訴人甲○○、乙○○二人先前於偵、審中，均只指訴警
    員丙○○有將錄下被告等攜槍畫面之大廳監視錄影帶一捲帶
    走銷燬（惟此部分指訴為警員丙○○堅詞否認，業經台灣台
    中地方法院檢察署檢察官以八十六年度偵字第一一七三七號
    不起訴處分書，對警員丙○○為不起訴處分，上開不起訴處
    分書見本院九十一年重上更（一）字第八二號卷第七一至七
    三頁、本審卷一第一三二至一三四頁），且於本院更一審訊
    問之前，亦從未指述上開監視錄影母帶有被警員取走銷燬之
    情事，其等二人直至本院更一審訊問時，再以此為藉口，所
    述自非可予採信。
  (十一)綜上所述，本案並無具體之事證足以證明被告己○○、戊○○二人於前開時間有持槍射擊或與開槍之不詳姓名之人具有
    犯意聯絡，難予認定被告己○○、戊○○有持有槍彈、殺人
    未遂或恐嚇之犯行，被告己○○、戊○○二人所辯尚堪採信
    ，公訴人所提出之證據，尚不足為被告二人有罪之積極證明
    ，其指出證明之方法，無從說服法院以形成被告二人有罪之
    心證。此外，復查無其他積極確切證據足證被告二人有何公
    訴人所指之無故持有制式手槍、彈藥、殺人未遂及恐嚇之犯
    行，是被告二人之犯罪係屬不能證明，基於無罪推定之原則
    ，應為被告二人無罪之諭知，原審疏未詳查遽予論罪科刑，
    尚有未洽。上訴人即檢察官以原審未依修正刪除前槍砲彈藥
    刀械管制條例第十九條第一項諭知強制工作不當為由提起上
    訴，雖無理由，被告二人上訴意旨否認犯罪而指摘原判決不
    當，則有理由，原判決既有如上未當之處，應由本院將原判
    決撤銷改判，另為被告二人無罪之諭知。
七、被告己○○、戊○○於本院聲請傳訊證人丁○○，惟證人丁○○經本院合法傳喚未到庭應訊，本院囑託警方拘提數次結
    果，亦無法拘提到案，有臺中縣警察局霧峰分局拘提文件簡
    復表四件及臺中縣警察局烏日分局送達文件簡復表二件在卷
    為憑（見本審卷一第一七七至一八０頁、本審卷二第十二至
    十四頁、第二四至二七頁、第五二至五五頁、第六三至六六
    頁）；另本院依職權傳訊證人即告訴人乙○○，惟證人乙○○經本院合法傳喚亦未到庭應訊，本院囑託警方拘提結果，
    亦無法拘提到案，有臺中市警察局第四分局函三件附卷可稽
    （見本審卷一第二０四至二０九頁、第二二二至二二六頁、
    本審卷二第五六至六二頁），因本院認本案依卷內證據資料
    已足以為判斷，證人丁○○、乙○○雖經傳喚、拘提未到庭
    ，並不影響本院判斷之結果，併此敘明。
八、據上論斷，應依刑事訴訟法第三百六十九條第一項前段、第
    三百六十四條、第三百零一條第一項，判決如主文。
本案經檢察官庚○○到庭執行職務。
中　　華　　民　　國　　96　　年　　8 　　月　　2 　　日
            刑事第十一庭　審判長法　官　陳　朱　貴
                                法　官　何  志  通
                                法　官　胡　文　傑
上列正本證明與原本無異。
檢察官得上訴。
被告不得上訴。
如不服本判決應於收受送達後十日內向本院提出上訴書狀，其未
敘述上訴之理由者並得於提起上訴後十日內向本院補提理由書（
均須按他造當事人之人數附繕本）。
                                書記官  陳　文  琴
中　　華　　民　　國　　96　　年　　8 　　月　  3　 　日
